【裁判字號】    97,消債抗,161
【裁判日期】    971127
【裁判案由】    更生事件
【裁判全文】
臺灣板橋地方法院民事裁定           97年度消債抗字第161號
抗  告  人  甲○○
代  理  人  趙興偉律師
上列抗告人因消費者債務清理條例事件，聲請更生，對中華民國
97年10月14日本院97年度消債更字第161 號裁定提起抗告，本院
裁定如下：
    主  文
抗告駁回。
抗告程序費用新臺幣壹仟元由抗告人負擔。
    理  由
一、抗告人意旨略以：(一)抗告人之每月所得確為新臺幣（下同）
    24,000元，並無不實，(二)抗告人毀諾原因係抗告人於民國95
    年間不得不接受每月須還款14,325元之協商條件，抗告人僅
    履行五期後毀諾，即可證明抗告人有不能清償債務之情形，
    (三)抗告人之父母親現無工作收入，而抗告人父親名下雖有坐
    落於臺北縣板橋市之房地，惟因其為自用住宅，無法變賣以
    維持生活，又96年間抗告人父母親利息所得合計僅為65,717
    元，故抗告人確有扶養父母親之必要。原審法院認定事實有
    違誤，竟駁回抗告人之聲請，爰依法提起本件抗告等語。併
    為聲明：原裁定廢棄。
二、按債務人對於金融機構因消費借貸、自用住宅借款、信用卡
    或現金卡契約而負債務，在聲請更生或清算前，應提出債權
    人清冊，以書面向最大債權金融機構請求協商債務清償方案
    並表明共同協商之意旨，消費者債務清理條例第151 條第1
    項定有明文。次按債務人與金融機構協商成立者，不得聲請
    更生或清算，但因不可歸責於己之事由，致履行顯有重大困
    難者，不在此限；本條例施行前，債務人依金融主管機關協
    調成立之中華民國銀行公會會員辦理消費金融案件無擔保債
    務協商機制與金融機構成立之協商，準用前項之規定，消費
    者債務清理條例第151 條第5 項、第6 項分別定有明文。又
    聲請更生或清算不合程式或不備其他要件者，法院應以裁定
    駁回之，但其情形可以補正者，法院應定期間先命補正，復
    為同條例第8 條所明定。經查：
  (一)依消費者債務清理條例第151 條第5 項之規定意旨，債務清
    償方案成立後，債務人本應按其條件履行，僅於其後發生情
    事變更，在清償期間支出增加或收入減少，致該方案履行困
    難甚或履行不能，因不可歸責於己，始能依上開法條但書之
    規定聲請更生或清算；此項規定，旨在避免債務人任意毀棄
    已成立之協商，濫用更生或清算之裁判上債務清理程序，蓋
    以債務清償方案係經當事人行使程序選擇權所為之債務清理
    契約，債務人自應受該成立之協議所拘束。核諸抗告人前開
    陳述，既難認有不可歸責於己之事由，復未再舉證其自協商
    成立迄今，有何新生具體情節（情事變更），可認係不可歸
    責於己之事由，致支出增加或收入減少，因而有不能履行原
    協商條件或履行顯有重大困難之情事。
  (二)又抗告人雖謂其父母現無工作收入，惟單由其父母親95年度
    之利息收入即高達近7 萬元（此部分有抗告人所提出95年度
    綜合所得稅清單），對照當時各家銀行之存款利率觀之，其
    父母親所有之存款數額顯然高達上百萬元之多，已難認其父
    母親於95年間無法維持生活而有受其扶養之必要，遑論抗告
    人父親名下尚有公告價值為5,201,800 元坐落於臺北縣板橋
    市之房地，抗告人自陳有支出父母親扶養費用之必要，自不
    足採。
  (三)再則，抗告人於毀諾時（95年間），平均月收入即令確為24
    ,000 元 ，扣除協商金額後，所餘金額仍高於內政部所頒布
    95年度（臺灣省）每人每月最低生活費用9,210 元，抗告人
    既已負債累累，撙節支出，本屬應然，前開金額應足以維持
    生活。
三、綜上，抗告人之抗告理由，均非可採。原審法院認抗告人雖
    有毀諾之事實，惟抗告人既未舉證證明其於協商成立後，究
    有何不可歸責於己之事由，致履行顯有重大困難，其聲請更
    生自屬無據。從而原審裁定駁回債務人更生之聲請，並無違
    誤。抗告意旨指摘原裁定不當，求予廢棄另為裁定，為無理
    由，應予駁回。
四、據上論結，本件抗告為無理由，依消費者債務清理條例第15
    條，民事訴訟法第495 條之1 第1 項、第449 條第1 項、第
    95條、第78條，裁定如主文。
中    華    民    國    97    年    11    月    27    日
                  民事第一庭    審判長法  官  李世貴
                                      法  官  黃若美
                                      法  官  黃信滿
以上正本證明與原本相符
本裁定不得抗告
中    華    民    國    97    年    11    月    27  日
                                      書記官  林月蓉


司法院資訊處製作；財團法人民間司法改革基金會備份。
